【裁判字號】    98,上易,418
【裁判日期】    980619
【裁判案由】    違反水污染防治法
【裁判全文】
臺灣高等法院臺南分院刑事判決         98年度上易字第418號
上  訴  人
即  被  告  甲○○
上列上訴人因違反水污染防治法案件，不服臺灣臺南地方法院97
年度易字第2048號，中華民國98年2月19日第一審判決（起訴案
號：臺灣臺南地方法院檢察署97年度偵字第12786號），提起上
訴，本院判決如下：
    主  文
上訴駁回。
    理  由
一、按上訴書狀應敘述具體理由；上訴書狀未敘述上訴理由者，
    應於上訴期間屆滿後20日內補提理由書於原審法院，刑事訴
    訟法第361條第2項、第3項前段定有明文。而第二審法院認
    為上訴書狀未敘述理由，應以判決駁回之。但其情形可以補
    正而未經原審法院命其補正者，審判長應定期間先命補正，
    此觀同法第367條規定甚明。又所謂具體理由，必係依據卷
    內既有訴訟資料或提出新事證，指摘或表明第一審判決有何
    採證認事、用法或量刑等足以影響判決本旨之不當或違法，
    而構成應予撤銷之具體事由，始克當之（例如：依憑證據法
    則具體指出所採證據何以不具證據能力，或依憑卷證資料，
    明確指出所為證據證明力之判斷如何違背經驗、論理法則）
    ；倘僅泛言原判決認定事實錯誤、違背法令、量刑失之過重
    或輕縱，而未依上揭意旨指出具體事由，或形式上雖已指出
    具體事由，然該事由縱使屬實，亦不足以認為原判決有何不
    當或違法者（例如：對不具有調查必要性之證據，法院未依
    聲請調查亦未說明理由，或援用證據不當，但除去該證據仍
    應為同一事實之認定），皆難謂係具體理由（最高法院97年
    度台上字第892號判決意旨參照，參見97年4月司法院公報第
    214頁）。
二、經查，原判決認上訴人即被告甲○○（下稱上訴人）係址設
    臺南縣仁德鄉○○村○○○街3號1樓展芳有限公司（下稱展
    芳公司，其所犯違反水污染防治法第36條第1項之罪，原審
    科罰金新臺幣40萬元，減為罰金新臺幣20萬元，未據上訴，
    已告確定）之負責人，展芳公司從事表面處理、熱處理、螺
    絲、螺帽、螺絲釘及鉚釘等製品製造、國際貿易等業，屬水
    污染防治法所規定之事業。上訴人明知展芳公司並無臺南縣
    政府核發之廢（污）水排放許可證，不得排放含有害健康物
    質超過放流水標準之廢水於地面水體，竟於95年10月26日下
    午5時50分許，利用私行裝設之水管，將該公司製程內所產
    生之有害健康物質超過放流水標準（鎳：檢驗值4.01mg/L、
    標準值1.0mg/L；總鉻：檢驗值6.48mg/L、標準值2.0mg/L）
    之廢水，排放進入三爺宮溪。嗣於當日經內政部警政署環境
    保護警察隊第三中隊會同臺南縣政府環境保護局人員，採取
    展芳公司排放之廢水檢體檢測後而遭查獲等情，已據上訴人
    於原審準備程序當庭為認罪之陳述，而經原審裁定以簡式審
    判程序審理（見原審卷第20頁），並於原審審理中坦承不諱
    （見原審卷第56頁），且有證人即到場查緝之台南縣政府環
    境保護局人員吳文輝、連建富、顏玉蓮及證人鄭仁崇分別於
    警詢及偵查中之證述，復有台南縣政府環境保護局水污染稽
    查紀錄1份、採驗廢水檢體及檢測過程照片8張、台南縣政府
    執行違反水污染防治法案件裁處書、現場圖各1份、展芳公
    司外部及內部情形暨排水管所在位置照片8張、採驗廢水檢
    體及檢測過程照片、台南縣政府環境保護局檢驗報告各1份
    在卷可稽，因認上訴人確有違反水污染防治法第36條第1項
    之犯行。又上訴人前因公共危險案件，經原審以91年度南交
    簡字第394號判決判處有期徒刑5月確定，嗣於91年8月13日
    易科罰金執行完畢，有臺灣高等法院被告前案紀錄表在卷可
    佐，上訴人於有期徒刑之執行完畢後5年以內，故意再犯本
    案有期徒刑以上之罪，為累犯，應依刑法第47條第1項加重
    其刑等情，已詳述所憑證據與認定之理由，因認上訴人係犯
    水污染防治法第36條第1項，而論處甲○○事業負責人，違
    反事業無排放許可證，且其排放廢水所含之有害健康物質超
    過放流水標準，累犯，處有期徒刑10月，復以上訴人本案犯
    行係在96年4月24日前，合於減刑之規定，並依中華民國96
    年罪犯減刑條例第2條第1項第3款規定，減為有期徒刑5月，
    併諭知易科罰金之折算標準。本院經核，原判決並無違誤，
    所為量刑亦屬允當。
三、本件上訴固以如附件所示刑事上訴理由狀陳明其上訴理由。
    然查：
    (一)上訴人於原審準備程序、審判期日審理時均已當庭為認罪
      之陳述（見原審卷第20、56頁），且載明另證人即到場查
      緝之台南縣政府環境保護局人員吳文輝、連建富、顏玉蓮
      及證人鄭仁崇分別於警詢及偵查中之證述，復有台南縣政
      府環境保護局水污染稽查紀錄1份、採驗廢水檢體及檢測
      過程照片8張、台南縣政府執行違反水污染防治法案件裁
      處書、現場圖各1份、展芳公司外部及內部情形暨排水管
      所在位置照片8張、採驗廢水檢體及檢測過程照片、台南
      縣政府環境保護局檢驗報告各1份等為佐證，為其論罪科
      刑之憑據，且原判決亦將上訴人原審審理時之自白，列為
      證明方法，而肯認上訴人確有主觀上之故意，原審並無缺
      漏審酌之情。上訴理由謂原審僅以上訴人之自白及相關客
      觀構成要件證據，認上訴人確有違反水污染防治法第36條
      第1項之罪，有判決不載理由之違誤云云，查上訴人於原
      審準備程序、及審理時均已當庭為認罪，其上訴時再爭執
      其無主觀上之故意，顯為卸責之詞，並非上訴之具體理由
      。
    (二)按刑之量定，為求個案裁判之妥當性，法律賦予審判法院
      裁量之權。量刑之輕重，本屬為裁判之法院得依職權自由
      裁量之事項，苟其量刑已以行為人之責任為基礎，並斟酌
      刑法第57條各款所列情狀，在法定刑度內，酌量科刑，如
      無偏執一端，致明顯違誤之情形，即不得單就量刑部分遽
      指為不當或違法。查原判決就上訴人量刑之部分，業已審
      酌其為事業負責人，未盡監督管理之責，致該公司排放超
      過流放水標準之有毒廢水，對自然生態環境影響鉅大，且
      對水質保護已造成重大危害，惡性非輕，影響層面顯較一
      般犯罪為高，又上訴人身為事業負責人，在經營事業藉以
      營利之同時，自應具備謹慎注意不得因此造成他人或公眾
      之損害之高度義務，另同案被告展芳公司於遭主管機關查
      獲後，已停止營業（見原審卷第46頁），及上訴人於原審
      偵查中否認犯行，嗣於原審審理時則坦承犯行等一切情狀
      ，量處上訴人有期徒刑10月，並依中華民國96年罪犯減刑
      條例第2條第1項第3款及第9條規定，減為有期徒刑5月，
      併予諭知易科罰金之折算標準，既未逾越法定刑度範圍，
      亦未濫用其自由裁量之權限，核無不當或違法之情形。況
      查，本件檢察官於原審係具體求刑有期徒刑1年6月，且上
      訴人係累犯，惟原審認檢察官之求刑，核屬過重，而從輕
      量刑有期徒刑10月。是上訴人以原審量刑時未審酌刑法第
      57條規定、及其雖構成累犯，然所犯非同一罪質且違犯程
      度輕微為由，指摘原判決量刑失衡，實無理由。
    (三)按緩刑之宣告，係指被告受2年以下有期徒刑、拘役或罰
      金之宣告，而前因故意犯罪受有期徒刑以上刑之宣告，執
      行完畢或赦免後，5年以內未曾因故意犯罪受有期徒刑以
      上刑之宣告者，認以暫不執行為適當者，得宣告2年以上
      5年以下之緩刑，其期間自裁判確定之日起算。刑法第74
      條第1項第2款定有明文。查上訴人前因公共危險案件，經
      法院判處有期徒刑5月確定，於91年8月13日易科罰金執行
      完畢等情，有臺灣高等法院被告前案紀錄表在卷可佐，上
      訴人於有期徒刑之執行完畢後5年以內，故意再犯本件有
      期徒刑以上之罪，為累犯，不合緩刑宣告之要件，不得違
      法諭知緩刑。至上訴人以原審他人另案97年度易字第450
      號刑事判決，指摘本件原審判決量刑過重，然各案所涉情
      節不同，自不能比附援引執為本件量刑過重之依據。
四、綜上，本件上訴理由並未具體指摘原判決於認定事實、適用
    法律及量刑等項有何違法或不當，依上開說明，本件上訴不
    合法律上程式，應予駁回，並不經言詞辯論為之。
五、據上論斷，應依刑事訴訟法第367條前段、第372條，判決如
    主文。
中    華    民    國    98    年    6     月    19    日
                  刑事第一庭    審判長法  官  黃崑宗
                                      法  官  夏金郎
                                      法  官  王明宏
以上正本證明與原本無異。
不得上訴。
                                      書記官  黃全忠
中    華    民    國    98    年    6     月    19    日


司法院資訊處製作；財團法人民間司法改革基金會備份。
